【裁判字號】    89,重訴,135
【裁判日期】    891128
【裁判案由】    清償借款
【裁判全文】
臺灣新竹地方法院民事判決  八十九年度重訴字第一三五號
    原      告  丙○○
                丁○○
    右二人共同
    訴訟代理人  張世柱律師
    被      告  粗坑育樂事業有限公司  設新竹縣橫山鄉豐田村九鄰油羅一五六號
    法定代理人  乙○○        .
    被      告  甲○○        .
右當事人間請求清償借款事件，本院判決如左：
    主    文
被告應連帶給付原告新台幣貳佰捌拾貳萬伍仟零捌拾玖元。
原告其餘之訴駁回。
訴訟費用由被告連帶負擔三分之一，餘由原告負擔。
本判決原告勝訴部分，於原告以新台幣玖拾伍萬元供擔保後，得假執行。
原告其餘假執行之聲請駁回。
    事    實
甲、原告方面：
一、聲明：求為判決
（一）被告應連帶給付原告新台幣（下同）一千零三十四萬二千五百七十九元。
（二）願供擔保，請准宣告假執行。
二、陳述：
    本件原告主張被告粗坑育樂事業有限公司（下稱粗坑公司）於民國八十六年三月
    十七日，向原告借款四百萬元，嗣又借四十萬元，利息以月息百分之三計算、違
    約金以每萬元每日加計二十元計算，並由被告甲○○擔任連帶保證人，並提供坐
    落新竹縣橫山鄉○○段六○四之一、三五三之七等地號土地設定抵押權予原告。
    又本件借款未約定還款期限，經原告於八十六年十二月十六日以存證信函定期催
    告被告還款，被告仍置之不理，嗣經聲請拍賣上開抵押物，經本院民事執行處以
    八十七年度執字第五三五九號拍賣抵押物強制執行結果，僅獲償三百七十九萬九
    千零二十一元，尚有一千零三十四萬二千五百七十九元未獲清償，為此依消費借
    貸暨連帶保證之法律關係，請求被告連帶給付如訴之聲明所示之金額。
三、證據：提出借據、支票暨退票理由單、本票、抵押權設定契約書、他項權利變更
    契約書各一件、他項權利證明書二件、存證信函暨回執、台灣新竹地方法院民事
    執行處強制執行金額計算書分配表各一件為證。
乙、被告方面：
    被告未於言詞辯論期日到場，亦未提出書狀作何聲明或陳述。
丙、本院依職權調閱本院八十七年度執字第五三五九號民事執行卷宗。
    理    由
一、被告經受合法通知，均未於言詞辯論期日到場，核無民事訴訟法第三百八十六條
    所列各款情形，爰依原告之聲請，准由其一造辯論而為判決。
二、本件原告主張被告粗坑公司於八十六年三月十七日，向原告借款四百萬元，嗣又
    借四十萬元，由被告甲○○擔任連帶保證人，並提供坐落新竹縣橫山鄉○○段六
    ○四之一、三五三之七等地號土地設定抵押權予原告；又本件借款未約定還款期
    限，經原告於八十六年十二月十六日以存證信函定期催告被告還款，被告仍置之
    不理，嗣經聲請拍賣上開抵押物，經本院民事執行處以八十七年度執字第五三五
    九號拍賣抵押物強制執行結果，獲償三百七十九萬九千零二十一元之事實，業據
    其提出與所述相符之借據、支票暨退票理由單、本票、抵押權設定契約書、他項
    權利變更契約書、他項權利證明書、存證信函暨回執、本院民事執行處強制執行
    金額計算書分配表等件為憑，並經本院依職權調閱本院八十七年度執字第五三五
    九號民事執行卷宗查核屬實，而被告則經受合法通知，均未到場爭執，或提出書
    狀作何陳述以供審酌，應堪信原告之上述主張為實在。
三、查原告就前開借款經聲請拍賣抵押物強制執行結果，原告債權總額為本金四百四
    十萬元，及利息為從八十七年五月十七日起至八十九年五月二十三日止共計三百
    二十四萬七千二百元（以月息百分之三計算），違約金則為六百四十九萬四千四
    百元（以日息百分之○點二計算），合計一千四百十四萬一千六百元，受分配金
    額為三百七十九萬九千零二十一元，雖有上開強制執行金額計算書分配表在卷可
    稽。惟上開分配表所載利息、違約金之計算及金額，悉依原告主張作成，執行法
    院就兩造間是否確有利息約定、約定利率多少、違約金計算方式等，依法不作實
    體上之審查，故上開分配表中關於利息、違約金之記載，並無實體上之拘束力，
    茲原告既以消費借貸之法律關係，請求被告連帶給付分配表上所載之不足額，依
    法本院仍應就原告所主張之利息、違約金當否審酌之。
（一）經查，原告雖主張本件借款之約定利息係以月息百分之三計算，惟觀原告所提
      出之借據、抵押權設定契約書內容，均未有利息依月息百分之三計算之約定，
      然由抵押權設定契約書中關於遲延利息之記載為「依照各個債務契約所約定之
      利率」內容觀之，兩造應有遲延利息之約定，至於其利率為何，則未明定，而
      原告復未能提出其他之證據證明其所主張之約定利率為真正，是原告主張本件
      借款之約定利息為月息百分之三，不足採之。按應付利息之債務，其利率未經
      約定，亦無法律可據者，週年利率為百分之五，民法第二百零三條定有明文。
      是本件借款關於遲延利息，應以法定利率即週年利率百分之五計算為當，則原
      告得請求之利息自八十七年五月十七日至八十九年五月二十三日止，總計四十
      四萬四千八百二十二元（元以下四捨五入），上開分配表所示利息超過上揭金
      額部分，不應准許。
（二）次按，約定之違約金額過高者，法院得減至相當之數額，民法第二百五十二條
      定有明文。查原告主張兩造就違約金之約定為每萬元每日二十元，雖有抵押權
      設定契約書可證，惟換算結果，每日之違約金為八千八百元，相當於週年利率
      百分之七十三，誠屬過高，是本院依職權酌減認原告關於違約金之請求應以週
      年利率百分之二十計算為適宜，故自八十七年五月十七日起至八十九年五月二
      十三日止，原告得請求之違約金為一百七十七萬九千二百八十八元（元以下四
      捨五入），上開分配表所示違約金超過上揭金額部分，不應准許。
四、綜上所述，本件原告所得請求之金額包括本金四百四十萬元、利息四十四萬四千
    八百二十二元、違約金一百七十七萬九千二百八十八元，總計六百六十二萬四千
    一百十元。原告受分配之金額為三百七十九萬九千零二十一元，因兩造未約定抵
    充順序，故分配金額依法經先抵充利息四十四萬四千八百二十二元，所剩三百三
    十五萬四千一百九十九元，應先抵充原本，故原告未獲償金額即為本金一百零四
    萬五千八百零一元及違約金一百七十七萬九千二百八十八元。從而，原告依消費
    借貸及連帶保證之法律關係，請求被告連帶給付二百八十二萬五千零八十九元，
    為有理由，應予准許；原告逾此部分之請求，為無理由，應予駁回。
五、本判決原告勝訴部分，原告陳明願供擔保請求宣告假執行，核無不合，爰酌定相
    當之擔保金額准許之。至原告敗訴部分，其假執行之聲請即失所附麗，應併予駁
    回。
據上論結，本件原告之訴為一部有理由，一部無理由，依民事訴訟法第三百八十五條
第一項前段、第七十九條但書、第三百九十條第二項，判決如主文。
中      華      民      國    八十九    年    十一     月    二十八     日
                                  臺灣新竹地方法院民事第二庭
~B法      官  魏瑞紅
右為正本係照原本作成。
如對本判決上訴，須於判決送達後廿日內向本院提出上訴狀。
~B法院書記官  李桂珠
中      華      民      國    八十九    年    十一     月    二十八     日


司法院資訊處製作；財團法人民間司法改革基金會備份。
